臺灣士林地方法院民事判決　　　　　　　96年度簡上字第13號
上　訴　人　乙○○
訴訟代理人　陳德聰律師
被上訴人　　華南商業銀行股份有限公司
法定代理人　甲○○
訴訟代理人　丙○○
上列當事人間請求給付票款事件，上訴人對於中華民國95年11月
30日本院士林簡易庭95年度士簡字第1495號第一審判決提起上訴
，本院於96年2月13日言詞辯論終結，判決如下：
    主  文
原判決廢棄。
被上訴人在第一審簡易之訴駁回。
第一審訴訟費用新台幣壹萬捌仟陸佰貳拾貳元、第二審訴訟費用
新台幣貳萬柒仟玖佰拾元由被上訴人負擔。
    事實及理由
一、被上訴人起訴主張：被上訴人執有上訴人簽發，如附表所示
    支票3 紙（下稱：系爭支票），詎經屆期提示，竟均遭退票
    ，為此依票據法律關係，訴請上訴人給付票款，及自系爭支
    票提示日起至清償日止，按法定利率年息6%計算之利息。
    上訴人則以：上訴人雖為系爭票之發票人，然均已指定訴外
    人成瑩工業股份有限公司（以下簡稱；成瑩公司）為受款人
    ，並於支票正面載明「禁止背書轉讓」，受款人依法不得再
    依背書轉讓，所為轉讓亦不生票據轉讓之效力，上訴人自無
    須對被上訴人負支票發票人責任等語資為抗辯。
二、本件原審對於被上訴人之請求，判決被上訴人全部勝訴，並
    依職權為假執行之宣告，上訴人全部聲明不服，求為廢棄原
    判決，並駁回被上訴人第一審之訴；被上訴人則求為判決駁
    回上訴。
三、兩造不爭執之事實：
    被上訴人執有上訴人所簽發，載明受款人為訴外人成瑩公司
    ，經成瑩公司背書轉讓之系爭支票，且該支票正面均蓋有「
    禁止背書轉讓」之印文。
四、按記名匯票發票人有禁止轉讓之記載者，不得轉讓，票據法
    第30條第2 項定有明文。前開規定依票據法第144 條規定並
    於支票準用之。次按票據正面記載禁止背書，該記載如依社
    會觀念足認由發票人於發票時為之者，亦發生禁止背書轉讓
    之效力（最高法院77年12月27日77年度第23次民事庭會議決
    議、85年度台簡上字第27號判決意旨參照）。經查：系爭支
    票均係指明受款人為訴外人成瑩公司之記名支票，且於票據
    正面「發票人簽章」欄下方緊接處均蓋有「禁止背書轉讓」
    之印文，依社會通常之觀念，顯然足以認定該「禁止背書轉
    讓」之記載係發票人所為，依前揭說明，應認該記載業已發
    生禁止背書轉讓之效力，依法受款人成瑩公司不得再為轉讓
    予被上訴人。
五、至被上訴人雖另舉最高法院68年台上字第3779號判例、75年
    5 月20日第9 次民事庭會議決議之見解，主張系爭支票禁止
    背書轉讓字樣未另蓋有發票人簽章，尚不足認定係由上訴人
    所為云云，然查：最高法院68年台上字第3779號判例係對票
    據背面為「禁止背書轉讓」情形所為闡釋，並未明示發票人
    在票據正面記載禁止背書轉讓時應行簽章始生效力；最高法
    院75年5 月20日決定所指應限於依社會觀念無從認定由發票
    人為之者而言，業據最高法院於其後所做成之77年度第23次
    民事庭會議決議予以補充，本件上訴人於票據正面所為「禁
    止背書轉讓」之記載，依社會通念足以認定係發票人即上訴
    人所為已如前述，自不以發票人另行簽章為必要，被上訴人
    執前開實務見解主張本件不生禁止背書轉讓效力云云，自屬
    無據。
六、綜上所述，上訴人抗辯系爭支票係不得轉讓之禁止背書轉讓
    支票，上訴人無須對因背書取得系爭支票之被上訴人負發票
    人責任，自屬可採，被上訴人主張系爭支票不生禁止背書轉
    讓效力云云為不足採。從而，被上訴人本於票據法律關係，
    請求上訴人給付為無理由，不應准許。原審判命上訴人給付
    並為依職權為假執行之宣告，自有未洽。上訴意旨指摘原判
    決不當，求予廢棄改判，為有理由，自應由本院予以廢棄改
    判如主文第2 項所示。
七、本件事證已臻明確，兩造其餘主張、陳述及所提之證據，經
    審酌均與本院前揭判斷不生影響，爰不一一詳予論述，附此
    敘明。
八、據上論結，本件上訴為有理由，依民事訴訟法第436 條之1
    第3 項、第450 條、第78條、第87條第1項判決如主文
中　　華　　民　　國　　96　　年　　2 　　月　　27　　日
                  民事第二庭  審判長法　官  陳介源
                                    法　官  王怡雯
                                    法  官　王本源
以上正本證明與原本無異。
如不服本判決，應於收受送達後20日內向本院提出上訴書狀，其
未表明上訴理由者，應於提出上訴後20日內向本院補提理由書狀
（均須按他造當事人之人數附繕本）上訴時應提出委任律師或具
有律師資格之人之委任狀；委任有律師資格者，另應附具律師資
格證書及釋明委任人與受任人有民事訴訟法第466條之1第1項但
書或第2項所定關係之釋明文書影本。
中　　華　　民　　國　　96　　年　　3 　　月　　1 　　日
                                    書記官  陳淑女
 附表：
┌──┬────────┬───────┬────┬──────────┬─────┐
│編號│  發票人        │ 票面金額     │發票日期│付    款    銀    行│ 票據號碼 │
├──┼────────┼───────┼────┼──────────┼─────┤
│ １ │  乙○○        │ 578,008元    │ 1. │台北國際商業銀行淡水│QH0000000 │
│    │                │              │        │分行                │          │
├──┼────────┼───────┼────┼──────────┼─────┤
│ ２ │  乙○○        │ 625,316元    │ 2. │台北國際商業銀行淡水│QJ0000000 │
│    │                │              │        │分行                │          │
├──┼────────┼───────┼────┼──────────┼─────┤
│ ３ │  乙○○        │ 573,643元    │ 3. │台北國際商業銀行淡水│QJ0000000 │
│    │                │              │        │分行                │          │
├──┴────────┴───────┴────┴──────────┴─────┤
│合計：1,776,967元                                                                 │
└─────────────────────────────────────────┘
